臺灣臺南地方法院民事裁定　　　　　　　94年度財管字第66號
聲　請　人　甲○○
上列聲請人聲請為被繼承人乙○○選任遺產管理人事件，本院裁
定如下：
    主      文
選任財政部國有財產局台灣南區辦事處台南分處為被繼承人乙○
○之遺產管理人。
聲請程序費用由被繼承人乙○○之遺產負擔。
    理      由
一、按繼承人均拋棄其繼承權者，準用關於無人承認繼承之規定
    ，民法第一千一百七十六條第六項定有明文。又繼承開始時
    ，繼承人之有無不明，而不能依民法第一千一百七十七條選
    定遺產管理人時，得由利害關係人聲請法院選任之；再按繼
    承人因故不能管理遺產，亦無遺囑執行人者，利害關係人或
    檢察官得聲請法院選任遺產管理人，民法第一千一百七十八
    條第二項、非訟事件法第一百五十四條第一項分別定有明文
    。揆諸前揭規定意旨，於繼承人皆拋棄其繼承權，無人繼承
    時，亦應許利害關係人聲請法院選任遺產管理人，俾為遺產
    之處置。
二、本件聲請意旨略以：被繼承人乙○○（男，民國○○○年○
    月○○○日生，身分證統一編號：Ｚ000000000號
    ，生前最後住所：台南縣新化鎮○○里○鄰○○路二五二號
    ）於九十三年九月二十九日死亡，其配偶及第一、三順位之
    法定繼承人已均依法拋棄繼承，第二、四順位之法定繼承人
    皆早已死亡，且親屬會議亦未於繼承開始後一個月內選定遺
    產管理人，茲因被繼承人乙○○生前與聲請人間拆屋還地事
    件尚在訴訟繫屬中（九十三年度訴字第九五七號），聲請人
    為其利害關係人，為此爰聲請鈞院裁定選任適當之人為被繼
    承人乙○○之遺產管理人等語。
三、經查聲請人主張之前開事實，業據提出民事起訴狀影本一件
    、台南縣政府九十三年十一月八日台內戶字第○九三○○一
    二四二五號函影本一件、本院少年暨家事庭九十四年一月二
    十八日九十三年南院慶民巳繼字第一四八四號函及九十四年
    一月二十八日九十三南院慶民巳繼字第一五七○號函影本一
    件為證，且經本院依職權調取本院九十三年度訴字第九五七
    號拆屋還地事件卷宗、九十三年度繼字第一四八四及一五七
    ○號拋棄繼承聲請事件卷宗核閱綦詳，是聲請人主張之事實
    堪信為真實。又查被繼承人乙○○之配偶及第一、三順位法
    定繼承人均已聲明拋棄繼承權經准予備查，第二、四順位之
    法定繼承人皆早已死亡，又未準用民法第一千一百七十七條
    之規定選定遺產管理人，而聲請人以被繼承人乙○○為被告
    訴請拆屋還地事件尚在訴訟繫屬中，故聲請人以利害關係人
    之身分聲請選任被繼承人乙○○之遺產管理人，核與上開規
    定並無不合，應予准許。
四、按公示催告期限屆滿，無繼承人承認繼承時，其遺產於清償
    債權，並交付遺贈物後，如有剩餘，歸屬國庫；又按非公用
    國有財產以財政部國有財產局為管理機關，民法第一千一百
    八十五條、國有財產法第十二條分別定有明文。查本件被繼
    承人乙○○之配偶及第一、三順位法定繼承人均已聲明拋棄
    繼承權經准予備查，第二、四順位之法定繼承人皆早已死亡
    ，且未準用民法第一千一百七十一條之規定選定遺產管理人
    ，足徵被繼承人乙○○之原繼承人對被繼承人乙○○遺產之
    處置已漠不關心；又查被繼承人乙○○之遺產，倘無人承認
    繼承時，將於清償債權，交付遺贈物後，歸屬國庫，為使被
    繼承人乙○○遺產之處置順利進行，本院認選任財政部國有
    財產局台灣南區辦事處台南分處為被繼承人乙○○之遺產管
    理人為適當。
五、依非訟事件法第一百五十七條，裁定如主文。
中　　華　　民　　國　　94　　年　　11　　月　　25　　日
                  家事法庭    法  官  葉惠玲
以上為正本係照原本作成
如對本裁定抗告須於裁定送達後10日內向本院提出抗告狀
中　　華　　民　　國　　94　　年　　11　　月　　25　　日
                              書記官　林靜慧
